臺灣高等法院臺南分院民事裁定
                                      109年度抗字第129號
抗  告  人  陳國楨  
            楊淑惠    
上列抗告人因與相對人玉山商業銀行股份有限公司間聲明異議事
件，對於中華民國109年5月8日臺灣臺南地方法院所為裁定（109
年度執事聲字第28號），提起抗告，本院裁定如下：
    主  文
抗告駁回。
抗告程序費用由抗告人負擔。
    理  由
一、本件原裁定意旨略以：臺灣臺南地方法院（下稱執行法院）
    108年度司執字第00000號強制執行事件，債權人即相對人聲
    請強制執行債務人陳國楨所有坐落臺南市○區○○段00○0號土
    地及其上同段建號0000號門牌號碼臺南市○區○○路000巷00弄
    0號0樓之建物（以下簡稱系爭執行標的物），因抗告人即承
    租人楊淑惠承租占有使用系爭建物（下稱系爭租賃權），經
    執行法院定拍賣條件為不點交，惟系爭執行標的物係於民國
    （下同）97年12月10日設定第一順位本金最高限額新臺幣（
    下同）444萬元之抵押權予債權人有限責任花蓮第一信用合
    作社(下稱花蓮一信)，104年9月15日設定第二順位本金最高
    限額150萬元之抵押權予債權人即相對人，而債務人陳國楨
    於108年3月1日始簽立不動產租賃契約書，將系爭執行標的
    物之約4、5坪一間房間出租予楊淑惠使用，堪認楊淑惠係於
    債務人陳國楨設定最高限額抵押權予債權人花蓮一信、相對
    人之後始取得租賃權。嗣系爭執行標的物經執行法院以最低
    價額800萬元為第1次拍賣，無人應買，並以最低價額640萬
    元為第2次拍賣，因相對人聲請除去系爭租賃權而停止拍賣
    。依債權人花蓮一信、相對人抵押權所擔保債權額為本金44
    4萬元、150萬元，足證楊淑惠占有使用中之系爭執行標的物
    拍賣後之最低拍賣價額，顯已不足清償債權人之擔保債權，
    而影響抵押物之交換價值及一般人投標買受系爭執行標的物
    之意願。故債權人即相對人聲請除去抗告人對系爭執行標的
    物約4、5坪一間房間之租賃關係，即屬有據，執行法院於10
    9年3月20日以南院武108司執南字第00000號執行命令除去抗
    告人楊淑惠就系爭執行標的物約4、5坪一間房間之租賃權，
    尚無不當等語。　
二、抗告人聲明異議及抗告意旨略以：執行法院第二次拍賣最低
    價額640萬元，仍足以清償花蓮一信及相對人之債權，楊淑
    惠之系爭租賃權並未影響抵押權人之利益，求為廢棄原裁定
    云云。
三、按不動產所有人設定抵押權後，於同一不動產上，得設定地
    上權或其他以使用收益為目的之物權，或成立租賃關係，但
    其抵押權不因此而受影響。前項情形，抵押權人實行抵押權
    受有影響者，法院得除去該權利或終止該租賃關係後拍賣之
    。民法第866條第1、2項分別定有明文。是除去租賃權之要
    件有：㈠得除去之租賃權，成立於抵押權設定之後。㈡得除去
    之租賃權，影響抵押權。而所謂抵押權受影響，係指抵押權
    人屆期未受清償，實行抵押權時，因抵押物上有上述負擔，
    影響抵押物之交換價值，致無人應買或出價不足以清償擔保
    債權之情形而言。諸如依抵押物有負擔之情況，核定之最低
    拍賣價額，經拍賣無人應買，或出價低於底價而流標，減價
    後之最低價額，已不足清償擔保債權時，得認影響抵押權。
    或第一順位抵押權人聲請強制執行，第二順位抵押權人聲請
    參與分配，而影響其抵押權者，亦同。此觀司法院大法官會
    議釋字第119號解釋謂「所有人於其不動產上設定抵押權後
    ，復就同一不動產上與第三人設定典權，抵押權自不因此而
    受影響。抵押權人屆期未受清償，實行抵押權拍賣抵押物時
    ，因有典權之存在，無人應買，或出價不足清償抵押債權，
    執行法院得除去典權負擔，重行估價拍賣。」自明。從而，
    僅租賃關係或其他權利成立於抵押權設定後，而於抵押權人
    實行抵押權受有影響者，抵押權人即可依聲請或法院依職權
    除去該權利後拍賣之。
四、經查：㈠本件系爭執行標的物係於97年12月10日設定第一順
    位本金最高限額444萬元之抵押權予債權人花蓮一信，104年
    9月15日設定第二順位本金最高限額150萬元之抵押權予債權
    人即相對人乙節，此有土地、建物登記簿謄本可稽（見執行
    卷一第35至38頁）。而債務人陳國楨於108年3月1日始簽立
    租賃契約書，將本件執行標的物約4、5坪一間房間出租予抗
    告人楊淑惠，有公證書及租賃契約書為證（見執行卷一第56
    至61頁），並為債務人所不爭執（見執行卷一第110至116頁
    ），自堪認抗告人楊淑惠係於債務人設定本件抵押權後始取
    得租賃權。㈡嗣系爭執行標的物經執行法院以拍賣最底價額8
    00萬元進行第1次拍賣程序，無人應買，遂再降低20％，以底
    價640萬元進行第2次拍賣，此有第1次拍賣公告、不動產拍
    賣筆錄、第2次拍賣公告可稽（見執行卷一第143至152頁）
    ；債權人即相對人乃聲請執行法院除去系爭租賃權，執行法
    院停止第2次拍賣程序，並於109年3月20日以南院武108司執
    南字第00000號執行命令除去系爭租賃權，此有聲請狀、停
    止拍賣公告、執行命令為證（見執行卷一第169至170、179
    、181至182頁），嗣第2次拍賣程序以底價640萬元行第2次
    拍賣，無人應買，亦有第2次拍賣公告、不動產拍賣筆錄可
    稽（見執行卷一第245至249、251頁），再降低20％，以底價
    512萬元行第3次拍賣，而由訴外人黃鼎翔於109年6月2日以6
    11萬8,000元得標，有第3次拍賣公告、更正拍賣公告、不動
    產拍賣筆錄、投標書可稽（見執行卷一第279至283、285至2
    87、289、291至295頁），經債權人陳報債權，執行法院於1
    09年8月21日定期分配完畢，抵押債權人之債權全部受償，
    普通債權人之債權則有受償不足額之情形，有更正分配表可
    稽（見執行卷二第219至228頁），以上亦經本院調閱執行卷
    核閱無誤。顯見系爭租賃權之存在，影響系爭執行標的物之
    交換價值，致有無人應買之情形，確有影響抵押權。㈢參之
    依通常交易觀念，願於法院投標應買拍賣之不動產之人，係
    以承買後能取得標的物之占有使用為目的，若拍賣之不動產
    有租賃關係存在，應買人或因拍定後不能即時取得標的物之
    占有使用，或顧慮可能因該租賃關係存在另起紛爭，因而造
    成時間及金錢上之損失及風險，而降低其應買之意願，是此
    項租賃關係顯已影響抵押權人實行抵押權並藉以滿足債權之
    目的，準此，債權人即相對人為此請求除去系爭租賃權，經
    核即無不合。㈣基上，原審民事執行處司法事務官依債權人
    即相對人之聲請，核發執行命令除去系爭租賃權，揆諸前開
    說明，洵屬有據。抗告意旨主張：債權人即相對人及花蓮一
    信抵押債權獲得全額受償，不應對抗告人楊淑惠系爭租賃權
    主張除去，系爭租賃契約存在並未損害相對人之權利云云，
    應無可採。
五、從而，原裁定維持原執行法院司法事務官之處分，駁回抗告
    人之異議，並無違誤。抗告意旨仍執前詞，指摘原裁定不當
    ，求予廢棄，為無理由，其抗告應予駁回。
六、據上論結，本件抗告為無理由，依強制執行法第30條之1、
    民事訴訟法第495條之1第1項、第449條第1項、第95條、第7
    8條，裁定如主文。
中　　華　　民　　國　　110 　年　　2 　　月　　9 　　日
                    民事第五庭  審判長法  官  吳森豐
　　　　　　　　　　　
                                      法  官  孫玉文
　　　　　　　　　　　　　　　　　　　　
                                      法  官  郭貞秀
上為正本係照原本作成。
不得再抗告。
中　　華　　民　　國　　110 　年　　2 　　月　　9 　　日

                                      書記官  蘇玟心